【裁判字號】    87,再,64
【裁判日期】    891107
【裁判案由】    損害賠償
【裁判全文】
臺灣高等法院民事判決  八十七年度再字第六四號
    再 審 原告  甲○○
    訴訟代理人  蔡亞寧律師
                張孝詳律師
                張迺良律師
    右  一  人
    複  代理人  謝宗翰律師
    再 審 被告  乙○○      住台北市○○街八○號六樓
    訴訟代理人  謝家健律師
    複  代理人  何韻晨律師
右當事人間損害賠償事件，再審原告對於中華民國八十七年七月二十二日本院八十五
年度上更(二)字第二三六號確定判決提起再審之訴，本院判決如左：
    主    文
再審之訴駁回。
再審訴訟費用由再審原告負擔。
    事    實
甲、再審原告方面：
一、聲明：
（一）原確定判決關於命再審原告應給付再審被告新台幣（下同）二十二萬九千四百
      九十七元及自民國（下同）八十四年五月二十六日起，至清償日止，按年息百
      分之五計算利息部分廢棄。
（二）右開廢棄部分，再審被告在第一審之訴及假執行聲請均駁回。
二、陳述：
（一）法院廢棄或變更宣告假執行之本案判決者，應依被告之聲明，將其因假執行所
      為給付及所受損害，於判決內命原告返還及賠償，被告未聲明者，應告以得為
      聲明，民事訴訟法第三百九十五條第二項定有明文；又損害賠償，除法律另有
      規定或契約另有訂定外，應以填補債權人所受損害及所失利益為限，民法第二
      百十六條第一項亦定有明文。
（二）原確定判決（本院八十五年度上更(二)字第二三六號）認再審原告因假執行所受
      之損害祇有再審被告請求未按圖施工及整修費用暨返還工程款部分，其餘部分
      再審原告既受敗訴判決確定，當無因假執行受損害之餘地，自應按比例扣除云
      云。惟關於溢領工程款部分，再審被告原係起訴請求再審原告應給付溢領工程
      款三十二萬四千二百六十元之一半即十六萬二千一百三十元，原第一審判命再
      審原告應如數給付（台灣台北地方法院八十一年度重訴字第八五號），再審被
      告依該判決聲請假執行，再審原告於八十一年十一月間給付與再審被告之六十
      萬零九百七十七元，應包含此部分金額在內；嗣再審原告提起上訴，原第二審
      判決駁回再審原告之上訴（本院八十一年度上字第一六五七號），再審被告又
      依該判決聲請假執行，再審原告復於八十二年八月十六日給付再審被告一百八
      十五萬六千七百六十二元；之後，因再審被告於原第二審第一次更審中自認再
      審原告僅溢領工程款二十六萬九千二百二十六元之一半即十三萬四千六百十三
      元，而將此部分請求減縮為十三萬四千六百十三元，原第二審乃判決再審原告
      應返還再審被告溢領工程款十三萬四千六百十三元確定（本院八十三年度上更
      (一)字第七十七號），則再審被告當初以十六萬二千一百三十元聲請假執行顯然
      不當，二者之差額二萬七千五百十七元及再審原告自八十二年八月十六日起，
      至八十四年五月二十六日止之利息損失，共計二十三萬七千零九十一元亦為再
      審原告因假執行所受之損害，自應一併列入計算損害額，再審原告因假執行所
      受之損害共計二百十八萬六千三百五十七元，惟原確定判決竟漏未斟酌上開事
      項，認定再審原告祇受損害一百九十四萬九千二百六十六元及再審原告尚須返
      還再審被告二十二萬九千四百九十七元及自八十四年五月二十六日起算之法定
      遲延利息，顯有違誤，是原確定判決有民事訴訟法第四百九十六條第一項第一
      款所規定適用法規顯有錯誤及第四百九十七條所規定就足以影響判決之重要證
      物漏未斟酌之再審事由。
三、證據：提出臺灣臺北地方法院八十一年度重訴字第八五號、本院八十一年度上字
    第一六五七號、八十三年度上更(一)字第七七號、八十五年度上更(二)字第二三六號
    民事判決及準備程序筆錄為證。
乙、再審被告方面：
一、聲明：再審之訴駁回。
二、陳述：
    再審被告於原第二審第一次更審中減縮聲明二萬七千五百十七元係再審被告自行
    減縮聲明，並非屬再審原告因假執行所受之損害，況原第二審第一次更審判決，
    已將再審被告減縮聲明二萬七千五百十七元之本金、利息及執行費部分判決返還
    再審原告，且經再審原告假執行而取回，再審原告並無損害。
三、證據：提出臺灣臺北地方法院八十一年度重訴字第八五號、本院八十一年度上字
    第一六五七號、八十三年度上更(一)字第七七號及八十五年度上更(二)字第二三六號
    民事判決為證。
丙、依職權調閱本院八十五年度上更(二)字第二三六號兩造間請求損害賠償事件全卷。
    理      由
一、按民事訴訟法第四百九十六條第一項第一款所謂適用法規顯有錯誤者，係指確定
    判決所適用之法規顯然不合於法律規定，或與現存判例解釋顯然違反者而言，並
    不包括漏未斟酌證據及認定事實錯誤之情形在內，亦不包括取捨證據失當及判決
    不備理由之情形在內（參照最高法院五十七年台上字第一○九一號、六十三年台
    上字第八八○號判例及七十一年度台再字第二○九號判決）。經查原確定判決依
    民事訴訟法第三百九十五條第二項規定，認定再審原告因宣告假執行之本案判決
    被廢棄所受損害額（連同本金、利息及執行費用）為一百九十四萬九千二百六十
    六元（見本院再字卷五三頁），並無再審原告所主張適用民事訴訟法第三百九十
    五條第二項及民法第二百十六條第一項規定有錯誤之情形。縱如再審原告所云原
    確定判決未將再審被告於原第二審第一次更審中就溢領工程款部分所減縮之金額
    二萬七千五百十七元及再審原告自八十二年八月十六日起，至八十四年五月二十
    六日止之利息損失一併列入計算（見本院再字卷二四六至二四八頁），惟揆諸上
    開說明，亦與民事訴訟法第四百九十六條第一項第一款所規定適用法規顯有錯誤
    之情形不符，是再審原告所為此部分之主張，殊無足取。
二、次按民事訴訟法第四百九十七條所謂重要證物漏未斟酌者，係指原第二審言詞辯
    論終結前，已經存在並已為證據聲明之證據，而原第二審並未認為不必要而仍忽
    略證據聲明未為調查，或已調查而未就其調查之結果予以判斷者而言。經查再審
    原告主張原確定判決於計算其因宣告假執行之本案判決被廢棄所受之損害額時，
    漏未斟酌再審被告於原第二審第一次更審中就溢領工程款部分所減縮之金額二萬
    七千五百十七元（見本院再字卷二四五至二四六頁），惟查原確定判決就再審被
    告之上開減縮聲明之事實已予以斟酌，並於理由中予以敘明（見本院再字卷四九
    頁）。縱原確定判決經斟酌後，就再審原告所受之損害額計算有錯誤，亦僅屬認
    定事實錯誤或有誤算之情事而已，揆諸上開說明，亦與民事訴訟法第四百九十七
    條所規定重要證物漏未斟酌之情形不符，是再審原告所為此部分之主張，亦不足
    取。
三、從而，再審原告提起本件再審之訴，為無理由。
據上論結，本件再審之訴為無理由，依民事訴訟法第五百零五條、第七十八條，判決
如主文。
中      華      民      國    八十九    年      十一      月      七    日
                                臺灣高等法院民事第十三庭
                                    審判長法  官  林  鄉  誠
                                          法  官  謝  碧  莉
                                          法  官  陳  駿  璧
右正本係照原本作成。
不得上訴。
中      華      民      國    八十九    年      十一      月      九    日
                                          書記官  鄭  淑  昀


司法院資訊處製作；財團法人民間司法改革基金會備份。
